臺灣臺中地方法院民事裁定　　　　　　100年度家聲字第359號
聲　請　人　劉素升
相　對　人　李聯輝
上列當事人間請求給付扶養費事件，本院裁定如下：
    主  文
相對人應自本裁定確定之日起至未成年子女李青芳成年之日止，
按月於每月一日，給付聲請人關於李青芳扶養費新臺幣壹萬貳仟
貳佰拾壹元。如有遲誤一期履行，其後之給付視為亦已到期。
程序費用由相對人負擔。
    理  由
一、聲請意旨略以：聲請人與相對人原為夫妻，於婚姻關係存續
    期間，育有未成年子女李青芳（女、民國九十一年十月一日
    生）。兩造於九十七年八月十八日（起訴狀誤載為九十七年
    十二月三十一日）經鈞院判決離婚，並酌定李青芳權利義務
    之行使或負擔，由聲請人任之。嗣經上訴後，兩造雖於九十
    七年十一月六日，約定由相對人行使或負擔李青芳之權利義
    務，惟對於李青芳權利義務之行使或負擔，嗣復經聲請人聲
    請鈞院以九十八年度監字第一三五號民事裁定，改定由聲請
    人任之。而相對人既為李青芳之父，依法對於未成年子女仍
    負有扶養義務，自兩造離異後，相對人卻未確實分擔未成年
    子女之扶養費用。以行政院主計處台灣地區家庭收支調查報
    告表九十九年度臺中市每人每月平均支出新臺幣（下同）二
    萬四千四百二十一點七五五元為標準，並因物價波動每年增
    加百分之五。另參酌聲請人目前每月收入約二萬元，尚有貸
    款九百萬元；相對人之前經營之迪立芬公司每月收入超過十
    萬元，聲請人與相對人應依一比三之比例分擔子女之扶養費
    。故聲請相對人應自本裁定確定之日起至未成年子女李青芳
    成年之日止，按月於每月一日給付聲請人關於李青芳依上開
    基準及比例計算之扶養費用。如有遲誤一期履行，其後之給
    付視為亦已到期等語。
二、相對人則以：對於子女以每月支出為二萬四千四百二十一點
    七五五元無意見，但不同意每年增加百分之五。聲請人與其
    男友投資SPA館，並經營美容產品公司，每月收入至少六、
    七萬元；伊之公司目前係負債經營，伊係負責人而沒有固定
    之薪水，另迪立芬公司已於九十六年結束，伊現在尚有負債
    三百多萬元、信用卡借款七十萬元，是聲請人與相對人之資
    力應為三比一。其實伊對子女之扶養不會逃避，只是希望可
    以探視子女，得與子女正常互動等語，資為抗辯。
三、按父母對於未成年之子女，有保護及教養之權利義務，民法
    第一千零八十四條第二項定有明文，此所謂保護及教養之權
    利義務，包括扶養在內（最高法院九十二年度台上字第二一
    九號判決參照）；且依民法第一千一百十六條之二、第一千
    一百十五條第三項之規定，父母離婚後，就其因保護及教養
    未成年子女所生之扶養義務，應不受影響，仍應各按其經濟
    能力，分擔義務。次按法院依民法第一千零五十五條之規定
    ，為酌定、改定或變更親權人時，得命給付扶養費，並得依
    聲請或依職權，命為一次給付或分期給付，分期給付遲誤一
    期履行者，其後之期間視為亦已到期，亦為非訟事件法第一
    百二十七條第一項、第二項所明定；另上開法條所定扶養費
    請求之主體，父母及子女均有請求權（臺灣高等法院暨所屬
    法院八十九年十一月法律座談會研討結果參照）。
四、聲請人主張其與相對人於婚姻關係存續期間，育有未成年子
    女李青芳；兩造於九十七年八月十八日經本院判決離婚，並
    酌定李青芳權利義務之行使或負擔，由聲請人任之；兩造於
    九十七年十一月六日，約定由相對人行使或負擔李青芳之權
    利義務；嗣李青芳權利義務之行使或負擔，經鈞院九十八年
    度監字第一三五號民事裁定，改定由聲請人任之等事實，業
    據其提出戶籍謄本、本院九十七年度婚字第四四六號民事判
    決為證，且有九十八年度監字第一三五號民事裁定在卷，復
    為相對人所不爭執，自堪信為真實。是揆諸前揭說明，未成
    年子女權利義務之行使或負擔由聲請人任之，惟相對人對未
    成年子女含括扶養在內之保護及教養義務，不因其與聲請人
    離婚受有影響，聲請人為未成年子女李青芳之母，其以自己
    名義請求相對人給付未成年子女李青芳之保護教養費用，自
    屬有據。
五、經查：
（一）按扶養之程度，應按扶養權利者之需要，與負扶養義務者
      之經濟能力及身分定之。負扶養義務者有數人，而其親等
      同一時，應各依其經濟能力分擔義務，民法第一千一百十
      九條、第一千一百十五條第三項分別定有明文。本件聲請
      人與相對人既同為第一順位之扶養義務人，則其等對子女
      李青芳之扶養程度，應按李青芳之需要與雙方之經濟能力
      及身份而為適當之酌定。經本院依職權利用稅務電子閘門
      調取聲請人與相對人最近二年之所得、財產調件明細表認
      ：聲請人部分，名下有房屋一筆、土地四筆、投資二筆，
      財產總額為四百五十七萬五千三百五十三元，九十九年度
      所得給付總額為七萬七千四百三十四元，九十八年度所得
      給付總額為四萬五千六百零九元；相對人部分，名下有汽
      車二輛、投資一筆，財產總額為十萬元，查無九十九年度
      所得資料，九十八年度所得給付總額為四千二百三十一元
      。另聲請人為五十七年三月二十五日生，相對人為五十五
      年七月十八日生，及兩造之財產及收入，業如兩造所陳。
      是斟酌雙方之職業與收入情形，再衡之雙方年齡、目前身
      體狀況及日後子女李青芳均由聲請人實際負責生活照顧責
      任，其所付出之勞力亦非不能評價為扶養費之一部等情，
      本院認聲請人與相對人應依一比一之比例分擔子女李青芳
      之扶養費為適當。
（二）復參考行政院主計處九十九年家庭收支調查報告，臺中市
      平均每戶非消費支出為十九萬五千零五十四元、消費支出
      為七十九萬八千四百二十三元，平均每戶人數為三點三九
      人，則平均每人每月支出為二萬四千四百二十二元（元以
      下四捨五入），徵之上開行政院主計處每年發布之『家庭
      收支調查報告』中，經常性支出包括消費性支出及非消費
      性支出，其項目已經包括食衣住行育樂及保險等生活範圍
      ，係目前較能正確反映國民生活水準之數據，且係不分成
      年人與未成年人一般日常生活之消費支出，並以未成年子
      女李青芳目前居住之區域（臺中市）所作成之家庭收支調
      查報告內容為標準，應客觀可採。且衡之李青芳為未成年
      人，所需生活等費用應不至於多於成年人，是以二萬四千
      四百二十二元核算李青芳每月所需之扶養費用為宜。而聲
      請人與相對人應依一比一之比例分擔扶養費用，已如前述
      ，故相對人應負擔未成年子女李青芳之扶養費以每月一萬
      二千二百十一元（元以下四捨五入）為適當。聲請人逾此
      數額之請求，則無理由。惟此部分屬子女權利義務行使或
      負擔之內容，本院自得依職權審酌，不受當事人聲明之拘
      束，自不生其餘聲請駁回之問題。
（三）再者，扶養費乃維持受扶養權利人生活所需之費用，其費
      用之需求係陸續發生，故應以分期給付為原則，而本件除
      無其他特別情事足資證明有命扶養義務人一次給付之必要
      外，命扶養義務人一次給付鉅額之扶養費用總數亦不可能
      。從而，相對人應自本裁定確定之日起，分別至子女李青
      芳成年之日止，按月於每月一日給付聲請人關於子女李青
      芳之扶養費用一萬二千二百十一元。再者，因按月給付之
      金額不高，為恐日後相對人有拒絕或拖延之情，而不利子
      女之利益，爰參酌上開規定，併諭知如相對人遲誤一期履
      行，其後之給付視為亦已到期，以維子女之最佳利益。
六、依非訟事件法第一百四十條之一第三項、第一百二十二條第
    三項前段，裁定如主文。
中    華    民    國  100    年    12    月    23     日
                  家事法庭    法  官  王靜秋
以上為正本係照原本作成。
如不服本裁定應於送達後10日內向本院提出抗告狀，並繳納抗告
費新台幣1,000元。
中    華    民    國  100    年    12    月    23     日
                              書記官  蔡秀貞